【裁判字號】    90,上易,1494
【裁判日期】    900529
【裁判案由】    妨害自由
【裁判全文】
臺灣高等法院刑事判決                           九十年度上易字第一四九四號
    上  訴  人  臺灣臺北地方法院檢察署檢察官
    被      告  甲○○
    選任辯護人  紀冠伶
右上訴人因被告恐嚇案件，不服臺灣臺北地方法院八十九年度易字第二０四八號，中
華民國九十年三月二十三日第一審判決（起訴案號：臺灣臺北地方法院檢察署八十九
年度偵字第一五八一六號），提起上訴，本院判決如左：
    主  文
上訴駁回。
    理  由
一、公訴意旨略以：被告甲○○與乙○○為夫妻，因長期感情不和，竟基於概括之犯
    意，自民國八十八年八月間至同年九月間止，連續自不詳地點打電話給乙○○，
    或以留言或令接話之第三者轉告乙○○，揚言：「這個人一定要給他教訓」、「
    你會死得很慘」、「你絕對會死得很慘」、「你到法院去，你會死得很慘，你的
    證件我都有」、「你也快死了，而且會死得很難看」、「我告訴你一件事，你隨
    時很危險」等言詞，恐嚇乙○○，致乙○○心生畏懼，因認被告甲○○涉有刑法
    第三百零五條之恐嚇安全罪嫌。
二、訊據被告甲○○固不否認有打電話予乙○○，惟堅決否認有恐嚇之犯意及行為，
    辯稱：乙○○把小孩帶走不讓我看，我才打電話給乙○○，當母親的我整個人精
    神都快崩潰，在電話中近乎精神失常，我跟他講什麼話，已經記不起來，不過絕
    對沒有要恐嚇他的意思等語。被告之選任辯護人其辯護意旨略以：經勘驗告訴人
    所提出之錄音帶全文，被告於電話中對告訴人詛咒你死，你會被上天判死刑，該
    事項非被告所能支配之內容，與刑法上恐嚇罪之構成要件不符等語。而公訴人認
    被告涉有恐嚇罪嫌，係以告訴人之指訴，並有告訴人所提出之被告電話恐嚇之錄
    音帶一捲及電話譯文，為其論據。
三、經查：
（一）按犯罪事實應依證據認定之，無證據不得推定其犯罪事實；不能證明被告犯罪
      者，應諭知無罪之判決。刑事訴訟法第一百五十四條、第三百零一條第一項分
      別定有明文。又事實之認定，應憑證據，如未能發現相當證據，或證據不足以
      證明，自不能以推測或擬制之方法，為裁判基礎（最高法院四十年台上字第八
      十六號判例參照）；認定犯罪事實所憑之證據，雖不以直接證據為限，間接證
      據亦包括在內，然而無論直接證據或間接證據，其為訴訟上之證明，須於通常
      一般之人均不致有所懷疑，而得確信其為真實之程度者，始得據為有罪之認定
      ，倘其證明尚未達到此一程度，而有合理之懷疑存在而無從使事實審法院得有
      罪之確信時，即應由法院為諭知被告無罪之判決（最高法院七十六年台上字第
      四九八六號判例參照）。而刑法第三百零五條恐嚇罪之構成要件，除行為人基
      於恐嚇他人之故意，另需行為人對被害人所為通知之內容，在客觀上尚必需行
      為人有直接或間接支配之可能性，方屬該當。
（二）公訴人起訴被告之犯罪事實，係指被告自不詳地點打電話至台北縣新店市○○
      路○段九十七巷十弄一號二樓之一給告訴人，或以留言或令接話之第三者轉告
      告訴人恐嚇等情。惟告訴人迭於原審院調查、審理時，指稱被告對其實施恐嚇
      之方式，均係打0000000000號行動電話恐嚇，如果其本人沒接聽，
      被告會在語音信箱中留話恐嚇，被告並沒有打電話給他人，囑他人轉告恐嚇之
      言詞。又其是在家中電話裝置錄音機，以家中電話打至行動電話語音信箱，聽
      取留言加以錄音（見原審法院八十九年十月二十三日訊問筆錄及九十年三月二
      日審判筆錄參照）。
（三）原審法院命被告及告訴人，分別就告訴人所提出之錄音帶，逐字逐句之聽取播
      放，譯為文字，被告及告訴人各自提出錄音之譯文內容大致相同，有電話譯文
      附卷可稽。該錄音及譯文內容，固有被告向告訴人表示「我會詛咒你，你更加
      會很快就死掉」、「你會被法院判死刑」、「你會被上天判死刑、會被世界判
      死刑」、「你作惡太多，功德太差、黑白講話，這個任何人都解救不了你，你
      隨時很危險，你有可能隨時會被車子撞死喔」、「我告訴你，你到法院去，你
      會死得很慘，那你如果不要去，再二次你就會被判離婚，就這麼簡單，你所有
      的證件我都有，包括你跟人家講的不要臉的話，我都有，我都已經全部交給律
      師了」「你這個犯滔天大罪的人被人家判死刑，你到現在一點都不知道，你會
      死得很慘，我告訴你，任何一個女人隨便跟一個男的都不用像你這樣，你已經
      被世界上判死刑，你比魔鬼還可怕」等語。惟是否屬恫嚇之詞，分析如下：
      1.被告向告訴人稱：「我會詛咒你，你更加會很快就死掉」、「你會被法院判
        死刑」、「你會被上天判死刑、會被世界判死刑」等語。其中告訴人是否會
        遭法院判死刑及是否會被上天及世界判死刑，要非被告直接或間接所能支配
        之事項，依前揭說明，自難認被告向告訴人為上開之通知，合於刑法上恐嚇
        罪之構成要件。至被告向告訴人稱其很快死掉，僅係咒罵之語，並非以將來
        危害之通知。
      2.被告向告訴人稱：「你作惡太多，功德太差、黑白講話，這個任何人都解救
        不了你，你隨時很危險，你有可能隨時會被車子撞死喔」、「我告訴你，你
        到法院去，你會死得很慘，那你如果不要去，再二次你就會被判離婚，就這
        麼簡單，你所有的證件我都有，包括你跟人家講的不要臉的話，我都有，我
        都已經全部交給律師了」、「你這個犯滔天大罪的人被人家判死刑，你到現
        在一點都不知道，你會死得很慘，我告訴你，任何一個女人隨便跟一個男的
        都不用像你這樣，你已經被世界上判死刑，你比魔鬼還可怕」等語。如不斟
        酌前後語，僅單純擷取一句，斷章取義，如「你隨時很危險」、「你會死得
        很慘」、「隨時會被車撞死」觀之，固易使人誤認恐嚇之語，惟被告對告訴
        人之通知，是否該當於刑法上將來惡害通知之恐嚇範疇，則必須以被告所述
        全部內容，綜合加以判斷，始能得知其言語之真意。被告向告訴人表示「你
        作惡太多，功德太差」，故隨時可能會被車子撞死；「你到法院去，再二次
        你就會被判離婚」，故會死得很慘，應係指告訴人與被告間之民事離婚訴訟
        ，告訴人會澈底敗訴死得很慘；再被告所表示「你犯下滔天大罪已被判死刑
        」，故會死得很慘，應係指前述你已經被上天、世界判死刑等之詛咒。綜觀
        被告所為，被告言語通知之全部陳述，尚難認被告係出於恐嚇之犯意而對告
        訴人為將來惡害之通知。
     3. 被告與告訴人間因感情不合，其所生稚女林妙嫣，為告訴人帶走在其監護中
        ，告訴人於原審法院調查審理前，均不准被告探望，（後經原審法院善意建
        議，道德勸說，開庭時由告訴人將林妙嫣帶至法院讓被告探望及每隔一至二
        星期由告訴人帶至警察機關讓被告探望），被告因其女兒遭被告帶走，打電
        話向告訴人要求，應讓其探望幼女，均未能獲得告訴人同意，上開言語，不
        過係為人母者，思女心切，不得探望，精神處於崩潰邊緣，於電話中口出惡
        言，所為氣憤詛咒對方之言語，要難認該當於刑法恐嚇安全罪之構成要件。
（四）至被告於八十八年九月十七日與案外人楊律師電話對話中表示「楊律師，我跟
      你講，你現在給我聽清楚，這個人一定要給他教訓，不管怎樣」等語，並未明
      示對告訴人為任何將來惡害之通知，且與律師談論給對方教訓，係指在法律上
      如何求取公道，制裁對方，手段並非不法。告訴人認被告對其為恐嚇，亦屬無
      據。
（五）告訴人於上訴本院，改稱被告叫一男子對其恐嚇云云，不單與其於原審所述不
      符，且提不出任何證據證明，自不足採。
（六）綜上所述，公訴人所起訴被告之所為，尚與刑法恐嚇安全罪之構成要件有間。
      此外，復查無其他積極證據，足資證明被告有公訴人所起訴之犯行。
四、原審認不能證明被告犯罪，為被告無罪之諭知，於法並無不合。公訴人循被告之
    聲請，仍指被告有恐嚇之犯行，上訴核無理由，應予駁回。
五、據上論斷，應依刑事訴訟法第三百六十八條，判決如主文。
本案經檢察官柯麗鈴到庭執行職務。
中    華    民    國     九十     年      五        月       二十九     日
                            臺灣高等法院刑事第五庭
                                審判長法  官  曾  德  水
                                      法  官  林  立  華
                 法  官  趙  功  恆
右正本證明與原本無異。
不得上訴。
                                      書記官  孫  佩  琳
中    華    民    國     九十     年      五        月       二十九     日


司法院資訊處製作；財團法人民間司法改革基金會備份。
